臺灣高等法院刑事判決
111年度上訴字第994號
上  訴  人  
即  被  告  李家睿




上列上訴人因詐欺案件，不服臺灣臺北地方法院110年度審訴字
第1461號，中華民國111年1月13日第一審判決（起訴案號：臺灣
臺北地方檢察署109年度偵緝字第1643號、第1644號、第1645號
、110年度偵字第6367號），提起上訴，本院判決如下：
    主  文
上訴駁回。
    理  由
一、按不服地方法院之第一審判決而上訴者，應向管轄第二審之
    高等法院為之，須提出上訴書狀，並應敘述具體理由，刑事
    訴訟法第350條第1項、第361條第1項、第2項分別定有明文
    ，此為上訴必備之程式；倘所提上訴理由非屬具體理由者，
    為上訴不合法律上之程式，且由同法第361條之立法理由第3
    項：「上訴理由是否具體，係屬第二審法院審查範圍，不在
    命補正之列。」等語可知，上訴書狀雖記載理由，但並未具
    體敘述時，則無須再命補正（最高法院97年度台上字第3889
    號判決意旨參照），第二審法院應依刑事訴訟法第362條前
    段、第367條前段之規定以判決駁回之。而所稱「具體理由
    」，並不以其書狀應引用卷內訴訟資料，具體指摘原審判決
    不當或違法之事實，亦不以於以新事實或新證據為上訴理由
    時，應具體記載足以影響判決結果之情形為必要。但上訴之
    目的，既在請求第二審法院撤銷或變更第一審之判決，所稱
    「具體」，當係抽象、空泛之反面，若僅泛言原判決認事用
    法不當、採證違法或判決不公、量刑過重等空詞，而無實際
    論述內容，即無具體可言。從而，上開法條規定上訴應敘述
    具體理由，係指須就不服判決之理由為具體之敘述，而非空
    泛之指摘而言（最高法院106年度第8次刑事庭會議決議意旨
    參照）。準此，上訴人之上訴書狀縱有敘述上訴理由，倘僅
    是徒托空言或漫事指摘，未舉出該案相關之具體事由者，即
    與未敘述具體理由無異，所為上訴即非適法。
二、本件上訴人即被告李家睿（下稱被告）不服原判決，提起上
    訴，其於111年3月1日刑事上訴理由狀僅引用最高法院40年
    台上字第86號、76年台上字第4986號、92年台上字第128號
    、26年渝上字第8號及48年台上字第1325號等判例意旨，並
    無就不服原判決之理由為具體之敘述（見本院卷第67至69頁
    ）。　　
三、經查：
  ㈠本件原審適用簡式審判程序，以被告於原審準備程序及審理
    中之自白、證人陳虹薇、賴彧家、游怡瑩、邱文浩、曹依仁
    、李紫薇於警詢及偵查中所為之陳述；證人即告訴人姚乃文
    、游承燁、林盟強、黃士倫、蔡文聖、王維陞、吳亨利、陳
    揚盛、邱立強、黃鈵樺、郝旭東、黃楷瑜、羅文泰、曾宣翰
    、李忠樺、馮茜、劉承捷、張怡偲、杜胤寬、郭馨嬭、李義
    程於警詢時所為之陳述、告訴人姚乃文提供之中國信託銀行
    自動櫃員機交易明細表、其申設之兆豐商業銀行000-000000
    00000號帳戶網路銀行交易明細、其與被告間通訊軟體對話
    紀錄、告訴人游承燁提供之其與被告間通訊軟體對話紀錄、
    其申設之中國信託銀行000-000000000000號帳戶網路銀行交
    易明細、告訴人林盟強提供之其與被告間通訊軟體對話紀錄
    、其申設之中國信託銀行000-000000000000號帳戶網路銀行
    交易明細、告訴人黃士倫提供之其與被告間通訊軟體對話紀
    錄、告訴人賴彧家提供之其與被告間通訊軟體對話紀錄、其
    申設之彰化商業銀行000-00000000000000號帳戶臺灣PAY網
    路轉帳交易明細、中國信託銀行自動櫃員機交易明細表、轉
    帳交易紀錄、告訴人蔡文聖提供之其與被告間通訊軟體對話
    紀錄、其申設之華南商業銀行000-000000000000號帳戶網路
    銀行交易明細、告訴人王維陞提供之其與被告間通訊軟體對
    話紀錄、其申設之玉山商業銀行000-0000000000000號帳戶
    網路銀行交易明細、告訴人吳亨利提供之其與被告間通訊軟
    體對話紀錄、其申設之中國信託銀行000-000000000000號帳
    戶網路銀行交易明細、告訴人陳揚盛提供之其與被告間通訊
    軟體對話紀錄、其申設之上海商業儲蓄銀行000-0000000000
    0000號帳戶自動櫃員機交易明細、永豐商業銀行000-000000
    00000000號帳戶網路銀行交易明細、告訴人邱立強提供之其
    申設之國泰世華商業銀行000-000000000000號帳戶APP轉帳
    紀錄、告訴人黃鈵樺提供之其申設之聯邦商業銀行000-0000
    00000000號帳戶自動櫃員機交易明細、告訴人郝旭東提供之
    其申設之匯豐(台灣)商業銀行000-000000000000號帳戶網路
    銀行交易明細、告訴人黃楷瑜提供之其申設之台北富邦商業
    銀行000-000000000000號帳戶網路銀行交易明細、告訴人羅
    文泰提供之其與被告間通訊軟體對話紀錄、其申設之台北富
    邦商業銀行000-000000000000號帳戶網路銀行交易明細、告
    訴人曾宣翰提供之其申設之北投郵局000-0000000-0000000
    號帳戶存摺明細、中國信託銀行109年10月21日中信銀字第1
    09224839262476號函暨證人陳虹薇帳戶開戶基本資料、交易
    明細表、告訴人邱文浩提供之其申設之臺灣銀行000-000000
    000000號帳戶網路銀行交易明細、其與被告間通訊軟體對話
    紀錄、告訴人李忠樺提供之其申設之渣打國際商業銀行000-
    00000000000000號帳戶網路銀行交易明細、其與被告間通訊
    軟體對話紀錄、告訴人馮茜提供之其申設之玉山商業銀行00
    00000000000號帳戶自動櫃員機交易明細表、告訴人張怡偲
    提供之其申設之中國信託銀行000-000000000000號帳戶網路
    銀行交易明細、告訴人曹依仁提供之其申設之中華郵政000-
    00000000000000號、永豐商業銀行000-00000000000000號帳
    戶網路銀行交易明細、其與被告間通訊軟體對話紀錄、證人
    游怡瑩帳戶交易明細表、證人李紫綾提供之其與被告間通訊
    軟體LINE對話紀錄、告訴人郭馨嬭申設之國泰世華銀行帳號
    000000000000號帳戶交易明細表、玉山銀行個金集中部108
    年6月19日玉山個(集中)字第1080068304號函暨證人李紫綾
    帳戶開戶基本資料、交易明細表、告訴人李義程提供之中國
    信託銀行000-000000000000號帳戶網路銀行交易明細、其與
    被告間通訊軟體LINE對話紀錄等件為據，認定被告如原判決
    附表編號1至24所為，均係犯刑法第339條第1項之詐欺取財
    罪，並說明公訴意旨雖認被告就起訴書犯罪事實欄一、㈠所
    為係犯刑法第339條之4第1項第3款之以網際網路對公眾散布
    而犯詐欺取財罪嫌，然依被告於原審準備程序時供稱係透過
    臉書私訊之方式聯繫告訴人等並施以詐術，此顯與刑法第33
    9條之4第1項第3款所規範「以廣播電視、電子通訊、網際網
    路或其他媒體等傳播工具，對公眾散布而犯之」之構成要件
    有異。是公訴意旨上開所認，尚有未洽，惟兩者之基本社會
    事實同一，且本無礙於被告之防禦權行使，爰依法變更起訴
    法條。以及被告於密接之時間、地點多次詐騙同一被害人之
    行為，乃基於同一目的，於密切接近之時間所為，侵害同一
    告訴人之財產法益，各行為之獨立性極為薄弱，依一般社會
    健全觀念，難以強行分開，在刑法評價上，應視為數個舉動
    之接續施行，合為包括之一行為予以評價，較為合理，應各
    論以接續犯而為包括之一罪。以及被告犯如原判決附表編號
    1至24所示犯行，分別係對不同被害人實施詐術而詐得財物
    ，所侵害者係不同人之財產法益，犯意各別，行為互殊，應
    予分論併罰。以及被告前有如原判決理由欄及本院被告前案
    紀錄表所載經法院論罪科刑並執行之紀錄，因受徒刑之執行
    完畢後，5年以內故意再犯本案有期徒刑以上之各罪，為累
    犯，然依司法院釋字第775號解釋意旨，考量前案與本案之
    犯罪型態、原因、罪質、侵害法益及社會危害程度殊異，尚
    難以被告前案之科刑及執行紀錄，遽認被告就本案犯行有何
    特別惡性或對刑罰感應力薄弱情事，爰裁量不予加重最低本
    刑，以符罪刑相當原則。
　㈡原審亦敘明審酌被告不思以正道取財而犯本件詐欺犯行，所
    為非是，惟念其犯後坦認犯行，態度尚可，復考量被告已賠
    償告訴人李義程，然尚未與其餘告訴人達成和解或賠償，兼
    衡被告犯罪之動機、目的、手段、素行及所生損害，暨其自
    述大學休學之智識程度、入監前職業收入、需扶養祖父母之
    家庭經濟狀況等一切情狀，分別量處如原判決附表編號1 至
    24「罪名及宣告刑」欄所示之刑，並均諭知易科罰金之折算
    標準，復考量被告詐欺犯行次數眾多，行為手段相似等節，
    定應執行刑有期徒刑2年，並諭知易科罰金之折算標準，且
    諭知未扣案如原判決附表「應沒收之物」欄所示之犯罪所得
    均沒收，於全部或一部不能沒收或不宜執行沒收時，追徵其
    價額。原審已詳敘所憑證據、認定理由及量刑依據。從形式
    上觀察，原判決並無認定事實錯誤、量刑瑕疵或違背法令之
    情形。被告上訴未具體指摘原判決有何違法或不當，構成應
    予撤銷之理由，已難謂提出合於刑事訴訟法第361條第2項規
    定之具體理由。
四、綜上，本件被告上訴未依法記載上訴之「具體理由」，其上
    訴顯屬違背法律上之程式，爰不經言詞辯論，逕予駁回。
據上論斷，應依刑事訴訟法第367條前段、第372條，判決如主文
。
中　　華　　民　　國　　111 　年　　 5　　月　　16  　日
                  刑事第二十二庭審判長法  官  王美玲
                                      法  官  汪怡君
                                      法  官　葉韋廷
以上正本證明與原本無異。
被告不得上訴。
檢察官如不服本判決，應於收受送達後20日內向本院提出上訴書
狀，其未敘述上訴之理由者並得於提起上訴後20日內向本院補提
理由書（均須按他造當事人之人數附繕本）「切勿逕送上級法院
」。
                                      書記官　李逸翔
中　　華　　民　　國　　111 　年　　5 　　月　　16　　日